【裁判字號】    89,上訴,2159
【裁判日期】    891212
【裁判案由】    公共危險
【裁判全文】
臺灣高等法院臺中分院刑事判決                民國八十九年度上訴字第二一五九號
    上  訴  人
    即  被  告  甲○○
    指定辯護人  本院公設辯護人  丙○○
右上訴人，因公共危險案件，不服臺灣彰化地方法院中華民國八十九年度訴字第二六
二號，中華民國八十九年八月二十四日第一審判決（起訴案號：臺灣彰化地方法院檢
察署八十九年度偵字第二九一號），提起上訴，本院判決如左：
    主      文
上訴駁回。
甲○○緩刑年。
    事實及理由
一、本案經本院審理結果，認第一審判決認事用法及量刑均無不當，應予維持，並引
    用第一審判決書記載之事實、證據及理由（如附件） 。
二、上訴人即被告甲○○在本院未提出其他有利之證據及辯解，其上訴無理由，應予
    駁回。
三、被告甲○○五年內未曾受有期徒刑以上刑之宣告，有全國前案紀錄表在卷可按，
    其經此次判刑，當知所悔悟，應無再犯之虞，且被告現有一重度智障配偶及二極
    重度智障兒子須其照養（見卷附戶籍謄本及殘障手冊影本），因認所宣告之刑以
    暫不執行為適當，故予宣告緩刑三年，以啟自新。
四、據上論斷，應依刑事訴訟法第三百七十三條、第三百六十八條，刑法第七十四條
    第一款，判決如主文。
本案經檢察官乙○○到庭執行職務。
中      華      民      國     八十九     年     十二     月    十二    日
                                   臺灣高等法院臺中分院刑事第七庭
                                         審判長法  官  林  榮  龍
                                               法  官  謝  說  容
                                               法  官  黃  日  隆
右正本證明與原本無異。
檢察官得上訴。
被告不得上訴。
如不服本判決應於收受送達後十日內向本院提出上訴書狀，其未述上訴之理由者並
得於提起上訴後十日內向本院補提理由書（均須按他造當事人之人數附繕本）。
                                               書記官  林  端  容
中      華      民      國     八十九     年     十二     月   十四     日
                                                                        Ｄ
臺灣彰化地方法院刑事判決                          八十九年度訴字第二六二號
    公  訴  人  臺灣彰化地方法院檢察署檢察官
    被      告  甲○○  男  五十五歲（民國○○○年○月○○日生）
                        住彰化縣溪湖鎮○○里○○路湖東巷十三號
                        身分證統一編號：Ｚ000000000號
    指定辯護人  本院公設辯護人  劉秋蘭
右列被告因公共危險案件，經檢察官提起公訴（八十九年度偵字第二九一號），本院
判決如左：
    主  文
甲○○放火燒燬自己所有之帳棚及雜物，致生公共危險，處有期徒刑月，如易科罰
金，以佰元折算壹日。
扣案之打火機壹個沒收。
    事  實
一、甲○○罹患慢性精神分裂病，並有酒精與成癮物質之濫用及反社會人格傾向，對
    於外界事物之判斷能力，較普通人之平均程度，顯然減退，屬精神耗弱之人。於
    民國八十八年十二月二十七日上午某時起飲用米酒加保力達，迄下午二時二十五
    分許（嗣經警測試其吐氣後酒精濃度為每公升零點七八毫克），竟趁酒力未退情
    緒不佳之際，持其所有之打火機一個，點燃其所有之坐落彰化縣員林鎮鎮○里○
    ○路○段一百五十巷三十三號原以竹管、木材搭建，業已坍塌無法供人居住且當
    時亦無人所在之帆布帳棚棚頂，而將該帳棚及帳棚內之雜物燒燬，致生危及鄰接
    該帳棚南側相鄰住戶之生命、身體及財產安全之公共危險。適甲○○之堂兄江海
    雄目睹放火經過，乃由江海雄之配偶江卓春報警前來，始將火災撲滅，並經警當
    場查獲甲○○，及自甲○○衣袋內扣得其所有且已供放火所用之打火機一個。
二、案經彰化縣警察局員林分局報告臺灣彰化地方法院檢察署檢察官偵查起訴。
    理  由
一、訊據被告甲○○矢口否認右揭犯罪事實，辯稱：伊當日八時已到達火災現場，附
    近有人燒垃圾，約於十二時二十五分燒到廚房，至扣案之打火機非伊所有云云。
    惟查：（一）右揭犯罪事實，業據證人即被告之堂兄，且為火災現場同路段二巷
    一百二十三號隔鄰之住戶江海雄於警訊及本院審理中證述目睹被告用打火機點火
    ，乃囑其妻江卓春報案等語（警訊卷第三頁正反面、本院八十九年三月三十日訊
    問筆錄），並經證人即彰化縣警察局員林分局東山派出所警員林啟智於本院結證
    稱打火機是在被告身上找到等語（本院八十九年四月五日訊問筆錄）明確，復經
    警在火災現場自被告當時身穿之衣物口袋內查獲打火機一個，有扣押物品清單一
    紙在卷可稽（偵查卷第五頁），堪認被告係持打火機放火之行為人。雖證人江海
    雄於本院證稱被告曾打過證人之父等語（本院八十九年三月三十日訊問筆錄），
    被告亦於警訊中供稱證人江海雄不讓伊居住該處等語（警訊卷第二頁正面），可
    知被告與該證人感情不睦，惟參諸被告既供稱案發當日八時已在現場，且證人江
    海雄係住於火災現場隔鄰等情，證人江海雄應無甘冒自己之房屋被延燒之危險，
    而明目張膽在被告面前放火以誣陷被告之可能；復佐以一般人除非有吸煙習慣或
    工作上需要，否則通常不會隨身攜帶打火機之社會常情，被告於偵訊中既供稱已
    有五、六年沒吸煙了等語（偵查卷第八頁正面），何以卻如此巧合在現場為警查
    獲扣案之該只打火機？被告既無法交待打火機之用途，則若非供放火之用，實難
    想像。又被告既係坐落彰化縣員林鎮鎮○里○○路○段一百五十巷三十三號帳棚
    之所有人，茍確如被告所供，案發當日十二時二十五分許已燒到廚房，何以火災
    發生後已歷經約二小時，竟遲遲不參與搶救？此外，本件火災確係自被告所有坐
    落上開地址之帳棚引起，亦有彰化縣消防局火災原因調查報告書在卷可憑（偵查
    卷第十七頁、第二十頁）。據上所陳，顯見被告所辯，容係卸責之詞，不足採信
    。（二）火災現場燃燒之物，係被告所有坐落上址原以竹管、木材搭建，於火災
    發生前業已坍塌無法供人居住且當時亦無人所在之帆布帳棚及帳棚內之雜物，業
    據被告供承在卷（警訊卷第二頁正面、偵查卷第七頁背面、第八頁正面），並有
    火災現場照片在卷可稽（警訊卷第七頁、第八頁、偵查卷第三十頁至第三十八頁
    ），足認該帳棚並非住宅或可供人居住之建築物，乃屬住宅或建築物以外之物，
    且帳棚及帳棚內之雜物業已燒燬而喪失其效用。（三）上揭帳棚南側有他人之住
    宅，有前開火災原因調查報告書內之火災現場平面及物品位置圖三紙、照片一幀
    可稽（偵查卷第二十七頁至第二十九頁、第三十六頁照片編號１），本件火警足
    以危及相鄰住戶之生命、身體及財產之安全，被告之放火行為，顯已發生公共危
    險。（四）被告於被查獲當時，經警測試其吐氣後酒精濃度為每公升零點七八毫
    克，此有酒精測試單二紙在卷可憑（警訊卷第六頁），嗣於本院審理中語無倫次
    ，答非所問，舉止異於常人，經本院囑託鑑定人即秀傳紀念醫院精神科醫師鄧博
    仁鑑定其精神狀況，認被告患有慢性精神分裂病，並有酒精與成癮物質之濫用及
    反社會人格傾向，對於外界事物之判斷能力，較普通人之平均程度，顯然減退，
    犯罪時屬精神耗弱但尚未達對外界事務全然欠缺判斷力心神喪失之人，有該醫院
    八十九年五月三十日（８９）明秀醫字第八九○五六九號函附精神鑑定報告書一
    份附卷可稽，足證被告係因酒後情緒不佳，並因罹患精神疾病，而於精神耗弱之
    狀態下放火。綜上所述，本件事證明確，被告犯行堪予認定。至公設辯護人聲請
    傳訊證人江允得，以證明被告當時未曾縱火云云，因被告業於警訊中供稱不知如
    何聯絡證人江允得等語在卷，本院自無從傳訊，且被告確有放火犯行，已如前述
    ，亦無再行傳喚該證人之必要，附此敘明。
二、按刑法第一百七十三條第一項、第一百七十四條第一項規定所謂之「住宅」，乃
    謂供人居住之房屋；至前揭條項規定所謂之「建築物」，乃指定著於土地之工作
    物，除須上有屋面，周有門壁，足以蔽風雨、通出入外，尚須適於人之起居始可
    。本案被告放火所燒燬者，係自己所有帳棚及帳棚內雜物，而該帳棚自結構及功
    能觀之，既非住宅，亦非建築物，應係住宅或建築物以外之物，核被告所為，係
    犯刑法第一百七十五條第二項之放火罪，公訴意旨於「犯罪事實」欄認被告放火
    燒燬之物係自己所有現無人居住之房屋，於「證據並所犯法條」欄竟認被告係犯
    刑法第一百七十四條第一項放火燒燬現非供人使用之他人所有住宅罪嫌，顯有未
    洽，就被告放火所燒燬之客體性質，亦有誤會，惟其基本事實同一，本院自應予
    以審理，並變更其起訴法條。次按刑法第一百七十五條第二項之放火罪，其所保
    護之法益，重在公共安全，其罪數應以行為之個數定之，故一放火行為所燒燬之
    對象縱然不同，但行為僅一個，自應為整體的觀察，成立單純一罪。被告放火所
    燒燬之物，雖包括自己所有帳棚及帳棚內雜物，惟其仍屬一個行為，侵害一個法
    益，依前說明，應屬單純一罪。復按精神耗弱人之行為，得減輕其刑，刑法第十
    九條第二項定有明文。查被告於放火當時，係處於精神耗弱之狀態，已如前述，
    應依刑法第十九條第二項規定減輕其刑。爰審酌被告犯罪對公眾生命、財產、安
    全有所危害，犯後未坦承犯行，尚乏悔意及其他一切情狀，量處如主文所示之刑
    ，並諭知易科罰金之折算標準，以資儆懲。扣案之打火機一個，為被告所有，且
    係供犯罪所用之物，業據證人江海雄、林啟智證述明確在卷，爰依刑法第三十八
    條第一項第二款規定宣告沒收。
據上論斷，應依刑事訴訟法第二百九十九條第一項前段、第三百條、刑法第一百七十
五條第二項、第十九條第二項、第四十一條、第三十八條第一項第二款、罰金罰鍰提
高標準條例第二條前段，判決如主文。
本案經檢察官郭景東到庭執行職務。
中    華    民    國    八  十  九    年    八    月    二  十  四      日
                                      臺灣彰化地方法院刑事第二庭
                                          法      官  洪  志  賢
右正本證明與原本無異。
如不服本判決，應於判決送達後十日內向本院提出上訴狀( 須附繕本 )。
                                          法院書記官  洪  年  慶
中    華    民    國    八  十  九    年    八    月    三  十  一      日
附錄本案論罪科刑法條全文
刑法第一百七十五條
放火燒燬前二條以外之他人所有物，至生公共危險者，處一年以上、七年以下有期徒
刑。
放火燒燬前二條以外之自己所有物，至生公共危險者，處三年以下有期徒刑。
失火燒燬前二條以外之物，致生公共危險者，處拘役或三百元以下罰金。


司法院資訊處製作；財團法人民間司法改革基金會備份。
